臺灣高等法院臺中分院刑事判決
111年度上訴字第1178號
上  訴  人  
即  被  告  楊屋  
選任辯護人  劉鴻基律師
上列上訴人即被告因傷害案件，不服臺灣臺中地方法院111年度
訴字第190號中華民國111年3月29日第一審判決（起訴案號：臺
灣臺中地方檢察署110年度偵字第36487號），提起上訴，本院判
決如下：
    主      文
上訴駁回。
    事實及理由
一、本案經本院審理結果，認第一審判決認事用法及量刑均無不
    當，應予維持，除證據部分補充被告於本院審理時之自白（
    見本院卷第54、81至82頁）外，其餘均引用第一審判決書記
    載之犯罪事實、證據及理由（如附件）。
二、被告上訴意旨略以：被告已逾87歲，智識程度程度不高、思
    慮已瀕退化，與配偶楊○○結婚逾50年，案發當時是擔心楊○○
    遭告訴人傷害才出手推開告訴人，避免發生衝突，情有可原
    ，請求依刑法第18條第3項規定減輕其刑，又被告已坦承犯
    行，犯後態度良好，請求從輕量刑等語。
三、經查：
　㈠按量刑輕重，屬為裁判之法院得依職權自由裁量之事項，苟
    其量刑已以行為人之責任為基礎，並斟酌刑法第57條各款所
    列情狀，在法定刑度內，酌量科刑，並無根據明顯錯誤之事
    實予以量定刑度，亦無顯然失當或違反公平、比例及罪刑相
    當原則，致明顯失出失入情形，即不能任指其裁量不當。原
    審以被告本案事證明確，適用刑法第277條第1項、第41條第
    1項前段，刑法施行法第1條之1第1項等規定，並審酌被告犯
    罪之動機、目的、手段、告訴人所受傷勢、犯後態度、迄未
    與告訴人達成和解、素行、智識程度、生活狀況等一切情狀
    （詳如附件所載），量處有期徒刑3月，並已詳細敘明不宜
    依刑法第18條第3項規定減輕其刑之理由，經核原審判決認
    事用法並無違誤，並已具體斟酌刑法第57條各款所列情形，
    且未逾法定刑之範圍，亦與罪刑相當原則、比例原則無違，
    要無輕重失衡或偏執一端之情形，自不得遽指為違法或不當
    。
　㈡又被告於本院審理時尚未能與告訴人達成和解，且未提出其
    他得就其本案犯行從輕量刑之相當理由，是被告請求從輕量
    刑，難認有據，被告之上訴為無理由，應予駁回。
據上論斷，應依刑事訴訟法第373條、第368條，判決如主文。　
本案經檢察官黃勝裕提起公訴，檢察官林弘政到庭執行職務。
中　　華　　民　　國　　111 　年　　8 　　月　　16　　日
            刑事第七庭   審判長法　官  梁  堯  銘
                               法　官  王  鏗  普
                               法　官  羅  國  鴻
以上正本證明與原本無異。
如不服本判決應於收受送達後20日內向本院提出上訴書狀，其未
敘述上訴理由者，並得於提起上訴後20日內向本院補提理由書狀
（均須按他造當事人之人數附繕本）「切勿逕送上級法院」。因
疫情而遲誤不變期間，得向法院聲請回復原狀。  
                               書記官  吳  姁  穗 
　　　　　　　　　　　　　　　 
中　　華　　民　　國　　111 　年　　8 　　月　　16　　日
【附件】
臺灣臺中地方法院刑事判決
111年度訴字第190號
公　訴　人　臺灣臺中地方檢察署檢察官
被　　　告　楊屋　　男　民國00年00月0 日生
　　　　　　　　　　身分證統一編號：Z000000000號
　　　　　　　　　　住○○市○○區○○路0000巷00弄00號
上列被告因傷害案件，經檢察官提起公訴（110 年度偵字第3648
7 號），本院判決如下：
    主    文
楊屋犯傷害罪，處有期徒刑參月，如易科罰金，以新臺幣壹仟元
折算壹日。
　　犯罪事實
一、楊屋與配偶楊○○（所涉重傷害部分，因嫌疑不足，經臺灣臺
    中地方檢察署檢察官以110 年度偵字第36487 號為不起訴處
    分確定）同住○○○市○○區○○路0000巷00弄00號，於民國110 
    年7 月4 日下午某時許，楊屋見鄰居林○○出言質疑楊○○偷挖
    花圃、盆栽內之土壤，楊○○並與林○○發生爭執，且手持拐杖
    欲揮打林○○，林○○隨即閃避且伸手撥開該拐杖，詎料楊屋竟
    基於傷害之犯意，於該日下午2 時46分許，上前站在楊○○與
    林○○中間，復徒手猛推林○○之胸部下方，致林○○重心不穩而
    跌倒在地，並受有右側股骨轉子間骨折、右側橈骨骨折、右
    側肩膀挫傷、右側手肘挫傷、右側腕部挫傷、右側髖部挫傷
    等傷害。嗣經林○○訴警究辦，始悉上情。
二、案經林○○訴由臺中市政府警察局太平分局報告臺灣臺中地方
    檢察署檢察官偵查起訴。
    理　　由
壹、程序事項
一、本判決所引用被告以外之人於審判外之陳述，檢察官、被告
    楊屋於本院準備程序、審理中均未聲明異議（本院卷第35至
    42、67至74頁），本院審酌該等證據資料作成之情況，核無
    違法取證或其他瑕疵，且與待證事實有關連性，認為適當得
    為證據，依刑事訴訟法第159 條之5 規定，均有證據能力。
二、又本判決所引用之非供述證據，查無違反法定程序取得之情
    形，依刑事訴訟法第158 條之4 規定之反面解釋，均具有證
    據能力。
貳、實體認定之依據
一、訊據被告對其於上開時、地出手推告訴人林○○乙節固坦承不
    諱，然矢口否認有何傷害犯行，辯稱：我沒有傷害林○○、沒
    有打林○○，林○○是自己跌倒云云。惟查：
　㈠被告與證人楊○○於110 年7 月4 日下午某時許在其等上址住
    所前方時，因告訴人出言質疑證人楊○○偷挖花圃、盆栽內之
    土壤，證人楊○○遂與告訴人發生爭執，且手持拐杖欲揮打告
    訴人，告訴人隨即閃避並以手撥開該拐杖，而站立一旁之被
    告見狀後，即於該日下午2 時46分許上前擋在證人楊○○與告
    訴人中間，並伸手推向告訴人之胸部下方，其後告訴人跌倒
    在地等情，業據被告於警詢、偵訊、本院準備程序、審理時
    供承在卷（偵卷第25、26、75至77頁，本院卷第35至42、67
    至74頁），核與證人即告訴人林○○、證人楊○○於警詢、偵訊
    中所為證述大致相符（偵卷第21至23、75至77頁），並有指
    認犯罪嫌疑人紀錄表、犯罪嫌疑人指認表、指認照片真實姓
    名對照表、案發現場監視器影像截圖、長安醫院110 年7 月
    21日診斷證明書及醫療費用帳單、長安醫院110 年12月19日
    函等件存卷足參（偵卷第31至34、35至38、39至41、43、45
    、85頁，本院卷第43至49頁），且經本院於準備程序時勘驗
    案發現場監視器影像屬實，此有本院勘驗筆錄附卷為憑（本
    院卷第38至40頁），是此部分事實自可認定。
　㈡按被害人就被害經過所為之指述，固不得作為認定犯罪之唯
    一證據，仍應調查其他補強證據以擔保其指證、陳述確有相
    當之真實性，而為通常一般人均不致有所懷疑者，始得採為
    論罪科刑之依據。惟茲所謂之補強證據，並非以證明犯罪構
    成要件之全部事實為必要，倘其得以佐證被害人指述之犯罪
    非屬虛構，能予保障所指述事實之真實性，即已充分。又得
    據以佐證者，雖非直接可以推斷該被告之實行犯罪，但以此
    項證據與被害人之指述為綜合判斷，若足以認定犯罪事實者
    ，仍不得謂其非屬補強證據。是所謂補強證據，不問其為直
    接證據、間接證據，或係間接事實之本身即情況證據，均得
    為補強證據之資料（最高法院105 年度台上字第2797號、10
    9 年度台上字第404 號判決意旨參照）。
　㈢參諸證人林○○於偵查期間證稱：我於110 年7 月4 日出門時
    ，發現我種在家門口的盆栽不知何時遭人挖土，我就問被告
    跟楊○○是不是有偷挖我的土，花圃的土都被楊○○挖去種花，
    我就說楊○○你真的很可惡，之後楊○○就衝過來並拿拐杖試圖
    攻擊我，我用手擋住楊○○，不讓楊○○打我等語（偵卷第28、
    76頁）；證人楊○○於偵訊時證述：我早上要去菜園澆菜，林
    ○○就一直罵我，我就拿拐杖要隔開林○○等語（偵卷第76頁）
    ，關於證人林○○因認自家門前花圃、盆栽的土壤遭證人楊○○
    擅自挖走，遂出言質疑證人楊○○，證人楊○○聽聞後，即與證
    人林○○發生爭執並持手中之拐杖揮舞等節，堪予認定。而依
    被告於本院審理期間自承：事發前我有阻止楊○○，到後面我
    有出手推林○○等語（本院卷第40、71頁），核與證人林○○於
    偵查期間所證：楊○○要打我，我就拉楊○○的拐杖，然後楊屋
    就過來從我胸下那邊大力推我1 下等語相符（偵卷第28、77
    頁），是以，證人林○○指訴其遭被告徒手推其胸部下方，致
    其跌倒在地乙情，應屬真實可信。
　㈣又觀諸本院於審理時勘驗案發現場監視器影像（檔案名稱：e
    x1），其內容顯示：
　⒈檔案時間00：00
　　監視器畫面左下角著黑色無袖上衣之女子（即證人林○○）與
    監視器畫面右上方著白色短袖上衣之女子（即證人楊○○）狀
    似爭執、對罵。
　⒉檔案時間00：12
　　證人楊○○雙手將拐杖舉起、面向證人林○○，證人林○○右手指
    向楊○○。
　⒊檔案時間00：13
　　證人楊○○雙手持拐杖由上往下揮向證人林○○，並未打中證人
    林○○。
　⒋檔案時間00：14
　　證人楊○○再次將拐杖舉起，證人林○○雙手朝前伸出作勢抵擋
    。
　⒌檔案時間00：15
　　證人楊○○再次雙手持拐杖由上往下揮向證人林○○，並未打中
    證人林○○。
　⒍檔案時間00：15~檔案時間00：18
　　證人林○○朝證人楊○○走去，證人林○○雙手欲抓住拐杖，證人
    楊○○雙手揮動枴杖避免被證人林○○抓住拐杖。
　⒎檔案時間00：19
　　1 名著藍白橫條紋上衣之男子（即被告）出在畫面中間上方
    處。
　⒏檔案時間00：23
　　被告走到證人林○○面前、雙手朝證人林○○胸前推，證人楊○○
    在旁邊以拐杖拄地觀看。
　⒐檔案時間00：24
　　證人林○○往後跌倒在地，1 只紅白拖鞋掉在地上
　⒑檔案時間00：29
　　證人林○○倒在地上，被告轉身，證人楊○○仍在旁邊以拐杖拄
    地觀看。
　⒒檔案時間00：35
　　被告回頭看地上的證人林○○，證人楊○○依然在旁邊以拐杖拄
    地觀看。
　⒓檔案時間00：46
　　被告與證人楊○○均走向畫面上方的深色車輛，證人林○○仍倒
    在地上。
　⒔檔案時間00：52
　　被告與證人楊○○分別打開深色車輛的正副駕駛座車門，證人
    林○○仍倒在地上。
　　由上開監視器影像、卷附案發現場監視器影像截圖所呈現之
    過程（本院卷第38至40、43至49頁），足知被告伸手推向證
    人林○○之胸部下方後，證人林○○旋即跌倒在地，且被告斯時
    之力道應非輕微，否則證人林○○要無可能僅因被告稍加碰觸
    ，即因此跌倒在地。尤其，證人林○○、楊○○發生爭執期間，
    雙方互有比劃動作，且證人林○○甚至伸手隔擋證人楊○○手中
    拐杖，然未見證人林○○有何重心不穩或跌倒情形，直到被告
    上前站在證人林○○、楊○○中間，並出手推證人林○○時，證人
    林○○始跌倒在地，益證證人林○○之所以跌倒在地，係因被告
    出手猛推所致。是以，被告於警詢時辯稱證人林○○是自己跌
    倒云云（偵卷第26頁），實屬事後卸責之詞，不足採信。至
    證人楊○○於警詢時陳稱：林○○會跌倒是因為林○○當天穿拖鞋
    ，應該是她自己的腳絆到，所以跌倒等語（偵卷第22頁），
    乃片面臆測之詞，而無確切合理之根據，復與客觀事證相違
    ，自難執為有利於被告之認定。
　㈤參以，證人林○○係39年生而年事已高，是其身體所能承受之
    推擠力道，本遜於一般年輕力壯之人，遽然遭被告猛烈一推
    ，其所受身體傷害程度非輕，當非全然不可想像之事。再者
    ，證人林○○遭被告推倒在地後，旋於案發當日至長安醫院急
    診，而經診斷有如犯罪事實欄所載之傷勢，此有該院110 年
    7 月21日診斷證明書存卷足按（偵卷第43頁），從而，證人
    林○○於案發後立即就醫診治，並經醫師診斷有如犯罪事實欄
    所載傷勢，確與案發時間密接；且依該院診斷證明書記載有
    關證人林○○所受之傷勢，實與一般人在毫無防備下，突遭他
    人出手猛推，因重心不穩而跌倒在地、身體與柏油路面撞擊
    後所生之傷害情況相當。準此，證人林○○經診斷所見之上揭
    傷害，確係在上開時、地，遭被告徒手猛推所致，被告有為
    犯罪事實欄所載傷害行為之事實，堪可認定。從而，被告於
    本院審理時所為其僅係將證人林○○推開之辯解（本院卷第43
    頁），當非實情，不足為採。而證人楊○○於警詢時固稱：被
    告出來看到我被打，才把林○○推開等語（偵卷第76頁），惟
    考量其與被告係夫妻，且被告係為維護證人楊○○始出面立於
    證人楊○○、林○○中間乙情，此據被告於偵訊時供稱：我是要
    為楊○○，但林○○一直罵人，我是怕楊○○被打等語甚明（偵卷
    第76頁），故證人楊○○上開證詞非無出於迴護被告之動機，
    其憑信性尚堪存疑，自非可取。
二、綜上，本案事證明確，被告前開所辯，委無足取，其傷害犯
    行堪以認定，應依法論科。
參、論罪科刑
一、核被告所為，係犯刑法第277 條第1 項之傷害罪。又按滿80
    歲人之行為，得減輕其刑，刑法第18條第3 項定有明文，被
    告為23年生，為本案犯行時已滿80歲，此有其個人戶籍資料
    （完整姓名）查詢結果在卷可稽（本院卷第13頁），而依該
    規定可知滿80歲人之行為，僅係得減輕其刑，並非必減，考
    量被告於行為時雖已滿80歲，但被告見證人楊○○、林○○發生
    糾紛，且證人楊○○持拐杖揮舞，當知其等爭執甚烈，理應勸
    阻以免事態擴大，惟被告卻出手猛推證人林○○，反而激化衝
    突，實屬不妥；縱使被告認為證人林○○未查明事情真相，即
    指摘證人楊○○有偷挖土壤之舉，而為證人楊○○抱屈，被告仍
    可循正當合法之程序維護證人楊○○之權利，惟被告選擇出手
    反擊，如肯認被告此舉，等同鼓勵一般人均可逕自私力救濟
    、以武力自保或解決糾紛，實非法治社會所允許，綜合上情
    ，本院認為不宜依刑法第18條第3 項規定減輕其刑。
二、爰以行為人之責任為基礎，審酌被告已屬智識成熟之成年人
    ，卻未能妥善處理自身情緒問題，並以和平、理性之方式解
    決證人楊○○、林○○之衝突，而徒手傷害證人林○○，所為實不
    可取；並考量被告此前並無不法犯行經論罪科刑之素行，有
    臺灣高等法院被告前案紀錄表在卷可按（本院卷第75頁）；
    參以，被告迄今未與證人林○○達成和（調）解，及否認犯行
    等犯後態度；兼衡被告於本院審理時自述之智識程度、現在
    退休、子女已經成年之生活狀況（本院卷第73 頁），暨其
    犯罪之動機、目的、手段、證人林○○所受傷勢難認輕微等一
    切情狀，量處如主文所示之刑，並諭知易科罰金之折算標準
    。
據上論斷，應依刑事訴訟法第299 條第1 項前段，刑法第277 條
第1 項、第41條第1 項前段，刑法施行法第1 條之1 第1 項，判
決如主文。
本案經檢察官黃勝裕提起公訴，檢察官李濂到庭執行職務。
中　　華　　民　　國　　111 　年　　3 　　月　　29　　日
            刑事第四庭    審判長法  官  黃佳琪
                                法  官  魏威至
                                法  官  劉依伶
以上正本證明與原本無異。
如不服本判決應於收受送達後20日內向本院提出上訴書狀，並應
敘述具體理由；其未敘述上訴之理由者，應於上訴期間屆滿後20
日內向本院補提理由書（均須按他造當事人之人數附繕本）「切
勿逕送上級法院」。
告訴人或被害人如不服判決，應備理由具狀向檢察官請求上訴，
上訴期間之計算，以檢察官收受判決正本之日起算。
                                書記官  盧弈捷
中　　華　　民　　國　　111 　年　　3 　　月　　30　　日
附錄本案論罪科刑法條：
中華民國刑法第277條
傷害人之身體或健康者，處5年以下有期徒刑、拘役或50萬元以
下罰金。
犯前項之罪，因而致人於死者，處無期徒刑或7年以上有期徒刑
；致重傷者，處3年以上10年以下有期徒刑。